臺灣臺中地方法院刑事判決　　　　　　　　　　九十一年度交易字第四一四號
　　公　訴　人　臺灣臺中地方法院檢察署檢察官
　　被　　　告　乙○○
　　選任辯護人　許博堯律師
右列被告因過失傷害案件經檢察官提起公訴（九十年度偵字第二一四九四號），本院
判決如左：
    主      文
乙○○無罪。
    理      由
一、公訴意旨以：被告乙○○於民國（下同）九十年十月四日下午十二時三十分許，
    駕騎車牌號碼Ｈ九－二二一號自用小客車，沿台中縣潭子鄉○○村○○路○段，
    由北往南方向行駛，其原應注意行進中駕駛人應注意車前狀況及兩車併行之間隔
    ，並隨時採取必要安全措施。而依當時情形又無不能注意之情事，竟疏於注意及
    此，於行經豐興路二段四一三號前時，適在其前方右側疼向無照駕駛ＶＵＢ四三
    七號機車之甲○○，突然從慢車道隨意變換車道左轉至快車道，乙○○見狀，未
    保持兩車之安全間隔，即貿然向方向盤右轉，從甲○○右側超車，致乙○○所駕
    自用小客車之左側車身，因超車不當擦撞甲○○機車右側，使甲○○人車倒地，
    受右橈骨骨折、骨盆骨折、右肩脫臼、多處擦挫傷，因認被告涉有刑法第二百八
    十四條第一項前段過失傷害罪嫌。
二、按犯罪事實應依證據認定之，無證據不得推定其犯罪事實。又不能證明被告犯罪
    或其行為不罰者，應諭知無罪之判決。刑事訴訟法第一百五十四條、第三百零一
    條第一項，分別定有明文。次按認定不利於被告之事實，須依積極證據，苟積極
    證據不足為不利於被告事實之認定時，即應為有利於被告之認定，更不必有何有
    利之證據，亦有最高法院三十年上字第八一六號判例可資參照。且告訴人之告訴
    ，係以使被告受刑事訴追為目的，其陳述是否與事實箱符，仍應調查其他證據以
    資審認，最高法院五十二年台上字第一三００號亦著有判例。訊據被告乙○○堅
    決否認有右揭犯行，辯稱伊是路過車禍地點，見告訴人甲○○倒臥快車道，即停
    車幫助救護傷者即告訴人，真正之肇事者早已逃逸無蹤，伊是路見傷者停車救人
    反被誣指為肇事者，實非情理之平等語。按公訴人認被告涉有過失傷害罪嫌，無
    非以「該等事實，業據告訴人甲○○指述綦詳，並有診斷證明及道路交通安全事
    故調查報告表附卷可稽。且依警員丙○○九十年十二月十日職務報告，載明『被
    告轎車左側後門有一條擦痕』，足徵，告訴人所謂被告超車時擦撞之指述可信」
    等語為其起訴論據，惟查：
    (一)告訴人甲○○於偵訊時供稱「我被撞之後我就不知道了．．．（檢察官問：既
      然不知道如何被撞怎麼知道是乙○○撞你？）是旁邊的路人將車牌號碼告訴一
      一九」、「我沒有到擦撞情形」等語（見偵卷第五十一頁、第五十二頁及第五
      十六頁）：由此以觀，告訴人雖為車禍之當事人，但並不知悉車禍發生之始末
      。再者，告訴人所指之路人則為證人林進昌及陳廷昭二人，然上開二人經警方
      調查後供陳未目睹車禍發生當時之情形，有台中縣警察局豐原分局九十年十一
      月廿七日豐警刑字第八八四八號函覆台灣台中地方法院檢察署之函文一紙附卷
      可佐及渠等二人之警訊筆錄可參（見警卷第九至十二頁）：由此以觀，告訴人
      既未知悉本件車禍之發生，焉能以其指訴作為被告涉案之證據？足證公訴人認
      本件車禍事實業據被告甲○○指述綦詳等語，上開認定與卷內所存證據，明顯
      不符。
    (二)公訴人認被告係從告訴人甲○○之右側超車，因超車不當擦撞甲○○機車右側
      云云，依公訴人之推論，告訴人甲○○之機車既受右方汽車衝撞，機車理應向
      左著地摩擦受損，告訴人之傷勢亦應發生在身體之左側，方符常理；然告訴人
      之傷勢卻為右橈骨骨折、右肩脫臼（見警卷第六頁），而機車則為右邊加油手
      把及煞車手把有磨擦受損痕跡（見警卷警員丙○○所出具之職務報告及偵卷第
      十七頁之機車受損照片）。換言之，告訴人所提出診斷證明書所記載之傷勢及
      機車受損照片，皆與公訴人認定被告係從告訴人甲○○之右側超車因超車不當
      擦接甲○○機車右側之推論，明顯相矛盾。
    (三)警卷第十七頁之道路交通安全事故調查報告表「肇事經過摘要」第一點記載：
      「經偵訊甲○○自稱經過肇事地點，遭『不明車輛』從左邊撞擊致倒地擦地受
      傷」云云；由此以觀，該調查報告表之係指左邊遭撞擊，並非右側，且其內容
      並未指稱被告乙○○為肇事者，故該調查報告表並非對被告不利之證據。另告
      訴人甲○○歷次堅稱「於九十年十月四日中午十二時三十分在台中縣潭子鄉○○路○段四一三號前遭不明車號，但是知道是轎車深色的『撞擊我車左邊』保
      桿，致擦撞跌倒受傷．．．經肇事地點遭一部轎車（深色的）『從我左邊擦撞
      』致我跌倒」、「我機車左側被撞到」、「我是機車的左邊被撞．．．當時是
      機車左照鏡被擦撞到」等語（見偵卷第三頁反面、第二十一頁反面、第五十六
      頁及第五十七頁）。由此以觀，公訴人認定告訴人遭右方汽車擦撞之推論，明
      顯與告訴人歷次指訴之內容矛盾。
    (四)警員丙○○所撰寫之職務報告記載「職查該車左後門有一條擦痕及右後門有凹
      損，除二處似『舊擦痕』外，其『未發現有明顯擦撞痕跡』」等語；另豐原分
      局函覆地檢署之上述函文亦記載「經勘查Ｈ九－一二二一號自小客車未有撞擊
      痕跡」等語。換言之，經過警方實際勘查之結果，已認定被告乙○○所駕駛Ｈ
      九－一二二一號左後車門一條擦痕為舊擦痕，並非本件車禍撞擊之痕跡，亦經
      證人即承辦警員丙○○到庭結證屬實。
    (五)被告乙○○為台中縣豐原市南陽國小特殊教育班之老師，受教學生均為智能障
      礙之小朋友，本身即富有愛心與同情心，因此其於案發當日路過車禍地點，見
      告訴人甲○○倒臥快車道，即停車幫助救護傷者之辯解，尚屬可信。
    綜上所述，被告乙○○應係熱心救助車禍傷者之人，並非本件車禍之肇事者。此
    外，復查無其他積極證據足資證明被告有何過失犯行，揆諸前開說明，不能證明
    被告犯罪，自應諭知無罪之判決。
據上論斷，應依刑事訴訟法第三百零一條第一項，判決如主文。
中    華    民    國      九十一      年       十      月     三十      日
                                    臺灣臺中地方法院交通法庭
                                        法  官  郭  德  進
右正本證明與原本無異。
如不服本判決，應於判決送達後十日內向本院提出上訴狀( 應附繕本 )，上訴於臺灣
高等法院臺中分院。
                                        書記官
中    華    民    國      九十一      年       十      月   三十一      日
                                                                        Ｂ
